【裁判字號】    89,易,1949
【裁判日期】    891031
【裁判案由】    家庭暴力防治法等
【裁判全文】
臺灣板橋地方法院刑事判決                        八十九年度易字第一九四九號
    公  訴  人  臺灣板橋地方法院檢察署檢察官
    被      告  甲○○
右列被告因違反家庭暴力防制法等案件，經檢察官提起公訴（八十九年度偵字第三六
四、三五九二號），本院判決如左：
    主  文
甲○○連續違反本院依家庭暴力防治法第十五條所為禁止實施身體上不法侵害行為之
保護令裁定，處有期徒刑肆月，如易科罰金以佰元折算壹日。
    事  實
一、甲○○、乙○○係夫妻，二人間具有家庭暴力防治法第三條第一款所定之家庭成
    員關係。甲○○前因於民國八十八年六月二十四日，在台北縣中和市○○街二○
    二巷二號四樓住處，實施暴力行為毆打乙○○致其手、背、臀處受傷，本院據乙
    ○○之聲請，於八十八年七月一日依家庭暴力防治法第十五條規定，以八十八年
    度暫家護字第七號核發民事暫時保護令，禁止甲○○對乙○○實施身體上或精神
    上不法侵害行為，並不得直接或間接對乙○○為騷擾之聯絡行為，嗣並依家庭暴
    力防治法第十五條第四項之規定，視為已有通常保護令之聲請。詎甲○○竟基於
    違反法院所為保護令裁定之概括犯意，先於核發通常保護令前之八十八年九月十
    五日二十時三十分許，在台北縣中和市○○街二○二巷二號四樓住處，以竹竿、
    拳腳毆打乙○○，對之實施身體上不法侵害行為，致乙○○受有左枕骨部挫傷瘀
    腫等傷害（傷害部分未據告訴），違反本院所為禁止實施家庭暴力行為之上開民
    事暫時保護令裁定。迨本院以八十八年度家護字第二一號通常保護令事件審理終
    結，於八十八年九月三十日核發有效期間一年之民事通常保護令裁定，禁止甲○
    ○實施與上開民事暫時保護令相同之不法侵害及騷擾行為，該通常保護令裁定於
    八十八年十一月二十九日送達與甲○○。然甲○○仍基於同上違反保護令之犯意
    ，於八十九年二月十二日下午六時三十分許，在台北縣中和市○○街二○二巷二
    號四樓住處，對乙○○揚稱：如果離婚的話，要小心點云云，為直接騷擾乙○○
    之聯絡行為，而違反本院所為八十八年度家護字第二一號民事通常保護令裁定。
二、案經乙○○訴請台北縣警察局中和分局報告臺灣板橋地方法院檢察署檢察官偵查
    起訴。
    理  由
一、訊據被告甲○○坦承知悉本院核發之八十八度暫家護字第七號民事暫時保護令、
    八十八年度家護字第二一號民事通常保護令禁制內容，惟矢口否認有何違反保護
    令之行為，辯稱：八十八年九月十五日是有與乙○○爭吵，但未以竹竿、拳腳毆
    打乙○○；又八十九年二月十二日係為小孩慶生而返家，此事乙○○亦知悉，然
    傍晚乙○○返回住所後，即發怒掀桌，其並未與之爭吵，亦未出言騷擾云云。
二、經查：（一）被告於八十八年九月十五日，以竹竿、拳腳毆打告訴人乙○○一情
    ，業據告訴人於八十八年十月二十七日警訊中指訴綦詳（參八十九年度偵字第三
    六四號卷第五頁），復有告訴人提出之八十八年九月十六日馬偕紀念醫院診斷證
    明書一份（同上偵查卷第六頁），記載告訴人受有左枕骨部挫傷瘀腫、左右大腿
    及左小腿瘀血、左肘部擦傷之傷害等語，審酌上開傷勢狀況，應屬人為外力所致
    。另參以被告於本院審理中自承當日與告訴人爭吵，及其於警訊中供述「我回家
    ，我太太二話不說即動手撕破我衣服，並以雙手掐我脖子，我忍無可忍才以手將
    她推開」（參同上偵查卷第四頁背面）之兩造爭執情境，足信告訴人指述被告對
    之實施身體不法侵害，應屬真實，被告空言否認有何暴行，當屬卸責之詞，不足
    採信。（二）八十九年二月十二日下午六時三十分許，被告在台北縣中和市○○
    街二○二巷二號四樓住處，對告訴人乙○○揚稱：如果離婚的話，要小心點云云
    ，為直接騷擾乙○○之行為，亦據乙○○於八十九年四月十七日檢察官訊問時指
    述明確在卷（參八十九年度偵字第三五九二號卷第三十一頁背面），且依證人即
    當日接獲告訴人報案到場處理爭端之台北縣警察局中和分局錦和派出所警員李金
    龍於偵查中證述：「接獲報案到達現場，他們二人還在爭吵」之情狀（參八十九
    年度偵字第三五九二號卷第三十六頁背面），即見被告所辯當日未與告訴人爭吵
    云云，顯非真實，告訴人之指述，信有可徵。此外復有本院核發之八十八度暫家
    護字第七號民事暫時保護令、八十八年度家護字第二一號民事通常保護令附卷可
    稽，事證明確，被告犯行堪予認定。
二、核被告於八十八年九月十五日所為實施身體不法侵害之行為，係犯家庭暴力防治
    法第五十條第一款之違反民事暫時保護令罪；其另於八十九年二月十二日對告訴
    人直接為騷擾之行為，則係犯同法條第二款之違反民事通常保護令罪。被告所為
    二次犯行，時間緊接，觸犯相同之違反保護令罪名，顯係基於概括犯意而為之，
    應論以連續違反民事暫時保護令一罪，並加重其刑。至公訴意旨認為被告於八十
    八年九月十五日所為毆打乙○○之行為，另涉犯刑法第二百七十七條第一項之普
    通傷害罪云云，惟查本件被害人乙○○於八十八年九月十六日二十一時三十分許
    警員製作家庭暴力案件調查紀錄表時，僅泛言「我要對相對人提出告訴」（參八
    十九年度偵字第三六四號卷第九頁背面），究竟所告是違反保護令罪或傷害罪，
    亦或二者皆是，自有不明，其後即同日二十一時五十分許，警員製作警訊筆錄訊
    問乙○○妳今日是否要提告訴？是否聲請保護令一情，乙○○答以「今日我不提
    傷害告訴，但我要聲請保護令」（參同上偵查卷第三頁背面第六、七行），已明
    確排出傷害告訴，此外於偵查中未再見乙○○就上開傷害部分表明告訴，故縱認
    被告所為該當普通傷害罪名，然依刑法第二百八十七條前段之規定，此罪需告訴
    乃論，其未經合法告訴，本應為不受理之判決，惟公訴人認此與上開違反民事暫
    時保護令罪部分，有一行為觸犯數罪名之想像競合關係，爰不另為不受理之諭知
    ，併此敘明。審酌被告犯罪手段、因一時衝動致犯本罪、對家庭和諧之危害程度
    、犯罪後之態度等一切情狀，量處如主文所示之刑，並諭知易科罰金之折算標準
    ，以示懲儆。
據上論斷，應依刑事訴訟法第二百九十九條第一項前段，家庭暴力防治法第五十條第
一款，刑法第十一條前段、第五十六條、第四十一條，罰金罰鍰提高標準條例第二條
，判決如主文。
本案經檢察官楊仲農到庭執行職務
中      華      民      國      八十九      年    十      月   三十一   日
                                      台灣板橋地方法院刑事第三庭
                                          法  官    陳   財   旺
右正本証明與原本無異
如不服本判決應於送達後十日內向本院提出上訴狀
                                          書記官    張   惠   芳
中      華      民      國      八十九      年     十      月   三十一  日
附錄本案論罪科刑法條全文：
家庭暴力防治法第五十條：
違反法院依第十三條、第十五條所為之下列裁定者，為本法所稱之違反保護令罪，處
三年以下有期徒刑、拘役或科或併科新台幣十萬元以下罰金︰
一  禁止實施家庭暴力行為。
二  禁止直接或間接騷擾、接觸、通話或其他連絡行為。
三  命遷出住居所。
四  遠離住居所、工作場所、學校或其他特定場所。
五  命完成加害人處遇計畫：戒癮治療、精神治療、心理輔導或其他治療、輔導。


司法院資訊處製作；財團法人民間司法改革基金會備份。
